【裁判字號】    98,基小,524
【裁判日期】    980413
【裁判案由】    給付公寓大廈管理費
【裁判全文】
臺灣基隆地方法院小額民事判決         98年度基小字第524號
原      告  藍天麗地公寓大廈管理委員會
法定代理人  乙○○
訴訟代理人  甲○○
被      告  丙○○
                    （
上列當事人間請求給付公寓大廈管理費事件，本院於中華民國98
年３月30日辯論終結，茲判決如下：
    主  文
被告應給付原告新臺幣肆萬壹仟肆佰貳拾元。
訴訟費用新臺幣壹仟元由被告負擔。
本判決得為假執行。
    事實及理由要領
一、本件原告主張：被告之被繼承人胡靜珍為「基隆市藍天麗地
    公寓大廈」之區分所有權人（專有部分為基隆市安樂區○○
    ○路52號５樓之１，下稱系爭房屋），依規約胡靜珍每月應
    繳交管理費新臺幣（下同）1,090.元；而胡靜珍自民國（下
    同）91年７月１日起即未繳交管理費，並於91年９月７日死
    亡；被告為胡靜珍之繼承人，繼承系爭房屋之所有權，自應
    就胡靜珍死亡前所積欠之管理費及嗣後所發生之管理費一併
    清償。詎被告自繼承發生之時（即91年９月７日）起至系爭
    房屋遭拍賣（即94年９月23日）止，尚積欠管理費41,420元
    未付，迭經原告催討，被告均置之不理等情，為此依約（規
    約）提起本件訴訟，請求判命被告如數給付。
二、被告對於：系爭房屋原為胡靜珍所有，胡靜珍已於91年９月
    ７日死亡，渠為胡靜珍之繼承人，因繼承取得系爭房屋所有
    權，而成為「基隆市藍天麗地公寓大廈」之區分所有權人，
    以及系爭房屋自91年７月１日起至94年９月23日止之管理費
    41,420元並未繳交等事實並不爭執，惟以：(一)原告理應按
    月收取管理費，胡靜珍於91年９月份死亡時，已有２個月未
    繳管理費，渠不知原告為何未收取。(二)渠並未住系爭房屋
    ，且胡靜珍死亡後，系爭房屋已移轉數次，原告遲至今日才
    催繳，渠認為不合理。(三)渠雖係系爭房屋之繼承人，惟渠
    不知系爭房屋曾積欠管理費，亦不知系爭房屋被拍賣，繼承
    登記亦非渠去辦的。(四)渠目前為低收入戶，僅靠市政府每
    月6,000.元之補助生活，根本無力清償等語，資為抗辯。
三、查兩造對於：系爭房屋原為胡靜珍所有，胡靜珍已於91年９
    月７日死亡，原告為胡靜珍之繼承人，因繼承取得系爭房屋
    所有權，而成為「基隆市藍天麗地公寓大廈」之區分所有權
    人，以及系爭房屋自91年７月１日起至94年９月23日止之管
    理費41,420元並未繳交等事實，均無爭執，並有胡靜珍之戶
    籍謄本、基隆市土地建物異動清冊、藍天麗地管理費欠繳明
    細表、公寓大廈管理組織報備證明、藍天麗地第一次區分所
    有權人大會記錄等件影本在卷可資佐證（經核與原告所述相
    符，被告對此亦不爭執），原告之主張自堪信為真實。亦即
    被告之被繼承人胡靜珍曾積欠91年７月１日起至91年９月７
    日死亡前之管理費（依法應由被告清償）；被告繼承系爭房
    屋後，亦積欠91年９月７日起至94年９月23日被拍賣止之管
    理費，合計41,420元未付，依約（規約）應負清償之責，從
    而原告依約（規約）及繼承之法律關係，訴請被告如數給付
    ，自屬正當，應予准許。至原告雖未按時向原區分所有人收
    取管理費，惟並非事後即不得向原區分所有人收取（除非經
    過之時間太久，已罹於消滅時效期間，且債務人已為消滅時
    效之抗辯）；被告（區分所有權人）縱未住系爭房屋，及系
    爭房屋縱已移轉，被告（區分所有權人）對於所積欠之系爭
    房屋管理費，仍有給付之義務，並非即不須給付（未住）或
    隨同移轉而不須給付（移轉）；又被告是否親自辦理系爭房
    屋之繼承登記、不知系爭房屋曾積欠管理費及被拍賣，均不
    影響其應給付系爭房屋管理費之義務；末按「有無資力償還
    ，乃係執行問題，不得據為不負履行義務之抗辯。」（參見
    最高法院19年度上字第1733號判例），故被告抗辯：渠目前
    為低收入戶，僅靠市政府每月6,000.元之補助生活，根本無
    力清償云云，亦不可採。總之，被告所為上開抗辯，均不可
    採，併予敘明。
四、訴訟費用（裁判費）1,000.元，依民事訴訟法第78條規定，
    應由敗訴之被告負擔，爰依民事訴訟法第0436條之19第１項
    之規定，一併確定其數額如主文第２項所示。
五、本件係適用小額訴訟程序所為被告敗訴之判決，依民事訴訟
    法第0436條之20規定，應依職權宣告假執行，爰依職權宣告
    之。
六、據上論結，本件原告之訴為有理由，依民事訴訟法第78條、
    第0436條之19第１項、第0436條之20，判決如主文。
中    華    民    國    98    年    4     月    13    日
                  基隆簡易庭法      官  林金發
以上正本係照原本作成。
對於本件判決如有不服，應於收受送達後20日內向本院提出上訴
書狀，上訴於本院合議庭，並按他造當事人之人數附具繕本。
當事人之上訴，非以判決違背法令為理由不得為之，上訴狀應記
載上訴理由，表明下列各款事項：
(一)原判決所違背之法令及其具體內容。
(二)依訴訟資料可認為原判決有違背法令之具體事實。
中    華    民    國    98    年    4     月    13    日
                            法院書記官  陳錦進


司法院資訊處製作；財團法人民間司法改革基金會備份。
